【裁判字號】    97,交聲,134
【裁判日期】    970722
【裁判案由】    違反道路交通管理處罰條例聲明異議
【裁判全文】
臺灣雲林地方法院交通事件裁定         97年度交聲字第134號
原處分機關    交通部公路總局嘉義區監理所雲林監理站
異  議  人  甲○○
                    國民
上列異議人即受處分人因違反道路交通管理處罰條例案件，不服
交通部公路總局嘉義區監理所雲林監理站民國97年06月09日雲監
裁字第裁72-LAA012425號裁決處分，聲明異議，本院裁定如下：
    主  文
原處分撤銷。
甲○○不罰。
    理  由
一、原處分意旨略以：異議人即受處分人甲○○於民國97年02月
    18日晚間10時許，駕駛車牌號碼2W—3669號自小客車（以下
    稱丙車），行經嘉義市○○○路與中山路口處時，不依規定
    保持前、後車距離，自後追撞前方停等紅燈由李懿純所駕車
    牌號碼HK—8801號自小客車（以下稱乙車），致乙車再向前
    追撞前方亦停等紅燈由林俊宏所駕車牌號碼0333—UJ號自小
    客車（下稱甲車），因認異議人「不依規定保持前、後車距
    離」，而依道路交通管理處罰條例第58條第1 項之規定，裁
    決處異議人新臺幣（下同）600 元之罰鍰。
二、異議意旨則以：97年02月18日，乙車所發生碰撞，與異議人
    所駕駛丙車無關，當時異議人緊急煞車並無追撞到乙車，所
    以並無未保持安全距離之情事，請查明後註銷等語。
三、經查：
(一)、異議人於97年02月18日晚間09時41分許，駕駛丙車，沿嘉義
    市○○○路往中山路方向行駛，行經嘉義市○○○路與中山
    路交岔路口時，甲、乙車、丙車確因發生交通事故接受調查
    等事實，有卷附道路交通事故調查報告表、道路交通現場圖
    、甲車駕駛人林俊宏警詢筆錄、乙車駕駛人李懿純警詢筆錄
    、丙車駕駛人即異議人警詢筆錄、道路交通事故現場照片等
    可稽，堪認此部分事實為真正。
(二)、而上開交通事故之發生始末，經本院調閱臺灣嘉義地方法院
    97年度交聲字第131 號案件全卷，核閱該卷所附事故發生現
    場路口監視錄影光碟，及臺灣嘉義地方法院法官勘驗該路口
    監視錄影光碟結果，內容如下：
    １、甲車部分：
        (1)21:41:42甲車出現畫面中；
        (2)21:41:44甲車尾煞車燈亮起；
        (3)21:41:46甲車車尾煞車燈滅，停止前進，此際，甲車
          右後車輪位於畫面右上角處。
    ２、乙車部分：
        (1)21:41:44乙車出現畫面中；
        (2)21:41:46乙車停頓，乙車停頓前，未見車尾煞車燈亮
          起，乙車停頓同時，煞車燈始亮起；
        (3)21:41:46至21:41:47間，乙車上下晃動（車頭沈下、
          車尾高起，之後車尾再沈下）；
        (4)此時，甲車消失於畫面中。
    ３、丙車部分
        (1)21:41:45丙車出現畫面左下方，由內車道向外車道行
          駛，煞車燈亮起、右轉方向燈閃動；
        (2)21:41:47-48丙車停頓晃動；21：41：49丙車倒車燈
          亮起：
        (3)21:41:50丙車倒車（因後有來車）隨即停止；
        (4)21:42:04丙車第二次倒車，右轉方向燈仍閃動；
        (5)21:42:17丙車向右轉、向前移動，21:42:26丙車離開
          畫面。
(三)、依上開監視錄影光碟勘驗結果，顯示本件車禍之發生應是乙
    車未注意前方燈號變化情形，未發現前方停等紅燈之甲車，
    先自後追撞甲車所致，至丙車於乙車追撞甲車後，是否自後
    再追撞乙車，依上開勘驗監視光碟影像所見，尚無法確定判
    斷；惟依卷附交通事故現場照片及甲、乙、丙車車損情形觀
    之，乙車車前保險桿及引擎蓋均凹損，車前擋風玻璃並有因
    撞擊而龜裂之痕跡，甲車車後保險桿凹損，足認甲、乙兩車
    之撞擊力道非輕；丙車車前保險桿與乙車車後保險桿均完好
    ，未見因撞擊而損壞之痕跡，足見丙車與乙車應無追撞情形
    ，丙車見甲、乙車因事故而停止在該路口時，已及時煞停，
    至於卷附照片乙車右後保險桿及丙車右前保險桿下方雖有輕
    微刮傷，然參諸上開監視錄影內容，丙車接近乙車時，丙車
    因預備右轉彎，右前半車身已轉向右側（慢）車道，是依當
    時乙車與丙車之相關位置，丙車右前保險桿與乙車右後保險
    桿不可能發生碰撞；至卷附照片所示丙車左前保險桿之刮痕
    ，與乙車右後保險桿之刮痕，雖不能排除係乙、丙兩車擦撞
    所致，但此部分縱有擦撞之事實，亦是因丙車在甲、乙兩車
    發生碰撞後，丙車為離開現場，但與乙車距離不足以右轉，
    乃先倒車再右轉前進，又因目視保留空間不足，致右轉時仍
    因距離過短刮擦造成，與甲、乙兩車稍早業已發生之碰撞，
    並無直接因果關係，從而可認上述乙車右後保險桿、丙車右
    前、左前保險桿之刮傷，與本件甲、乙兩車之追撞車禍無關
    ，異議人並無違反道路交通安全規則第94條第1 項：「汽車
    在同一車道行駛時，除擬超越前車外，後車與前車之間應保
    持隨時可以煞停之距離。」之規定。
四、綜上所述，本件原處分機關以異議人違反道路交通管理條例
    第58條第1 款規定「不依規定保持前、後車距離」，逕為上
    開罰鍰之裁處，尚有未洽，異議人之異議，為有理由，應由
    本院將原處分罰鍰部分予以撤銷，另為不罰之諭知。
五、依道路交通管理處罰條例第87條第2 項、道路交通案件處理
    辦法第20條前段規定，裁定如主文。
中    華    民    國    97    年    7     月    22    日
                  交通法庭法  官  李秋瑩
以上正本證明與原本無異。
如不服本裁定，應於裁定送達後5 日內向本院提出抗告狀。 (須
附繕本)
                          書記官  邱明通
中    華    民    國    97    年    7     月    22    日


司法院資訊處製作；財團法人民間司法改革基金會備份。
